【裁判字號】    95,交聲,19
【裁判日期】    950420
【裁判案由】    交管條例聲異
【裁判全文】
臺灣板橋地方法院交通事件裁定        95年度交聲字第19號
原處分機關  臺北市交通事件裁決所
異  議  人
即受處分人  乙○○
??????????送達代收人  甲○○
上列受處分人因違反道路交通管理處罰條例案件，對於臺北市交
通裁決所於民國94年12月27日以北市裁二字第裁22－A00000000
號所為之裁決處分（原舉發案號：臺北市政府警察局北市警交大
字第A00000000號），聲明異議，本院裁定如下：
    主      文
原處分撤銷。
乙○○不罰。
    理      由
一、原處分機關略以：異議人即受處分人乙○○所有車號V8-713
    1 號自小客車，於民國94年10月21日上午4 時20分許，行經
    限速50公里之臺北市○○○路○ 段1 號臺北科技大學對面中
    央分隔島處，經臺北市政府警察局交通警察大隊測得時速71
    公里，超速21公里，滿20公里以上，遂以受處分人所有前開
    自小客車，有違反道路交通管理處罰條例第40 條 第1 項之
    行為，逕行製單舉發，嗣異議人於94年12月27日向原處分機
    關提出異議，惟按舉發單位即臺北市政府警察局交通警察大
    隊調查結果，上開車輛雖有報案失竊，但屬違規後為之，仍
    認異議人有前開違規行為，原處分機關乃依道路交通管理處
    罰條例第40條第1 項、第63條第1 項第1 款及違反道路交通
    管理事件統一裁罰基準及處理細則第43條、第44條、第61條
    規定，於94年12月27日以北市裁二字第裁22－A0000 0000
    號裁決書裁處異議人罰鍰新臺幣（下同）1,900 元，並記違
    規點數1 點。
二、異議意旨略以：異議人於上開94年10月21日上午4 時20分許
    ，業已出境，並未在台灣，而上揭自小客車係遭人所竊而違
    規駕駛，遂提出異議人入出國日期證明書、受處分人之中華
    國民護照影本、臺北縣政府警察局（尋獲）電腦證明單，認
    為原處分機關之處分容有違誤，爰依法聲明異議，請求撤銷
    原處分等語。
三、按汽車駕駛人之行為有左列情形之一，當場不能或不宜攔截
    製單舉發者，得對汽車所有人逕行舉發處罰：…六其他違規
    行為經以科學儀器取得證據資料，道路交通管理處罰條例第
    7條之2第1項定有明文。次按逕行舉發違反道路交通管理事
    件，經汽車所有人依通知單之應到案日期前到案，並告知違
    規駕駛人姓名、身分證統一編號及住址者，處罰機關應即另
    行通知違規駕駛人到案依法處理；逾應到案日期，處罰機關
    應依本條例第85條第3項規定處罰該汽車所有人，違反道路
    交通管理事件統一裁罰基準及處理細則（下稱道交統一裁罰
    細則）第24條訂有明文。故對於違反道路交通管理事件，原
    則上仍係以處罰行為人即駕駛人為主，例外始處罰汽車所有
    人。而上開逕行舉發違規之交通事件，處罰機關得逕行處罰
    汽車所有人等規定，係立法機關斟酌違規駕駛人之違法程度
    、裁罰迅速經濟性、蒐證成本之考量（如採證過程中可能增
    加交通事故之風險或若皆需由交警攔下所需之人力、物力成
    本）及汽車所有人通常多為車輛之使用人，如對其科以適度
    之舉證責任應無不妥等因素，因而將反證之責任轉嫁予汽車
    所有人，以證明其非真正之違規駕駛人。是於汽車所有人可
    資證明其並非真正之違規駕駛人，且車輛駕駛人之處罰，非
    應可歸責於車輛所有人，即可免於受罰，道交統一裁罰細則
    第24條後段及道路交通管理處罰條例第85條第3項意旨可參
    。
四、經查，異議人所有車號V8-7131 號自小客車，固於94年10月
    21日上午4 時20分許，行經限速50公里之臺北市○○○路○
    段1 號處，經臺北市政府警察局交通警察大隊測得時速71公
    里，超速21公里，滿20公里以上，臺北市政府警察局交通警
    察大隊95年1 月24日北市警交大執字第09530231000 號函、
    其附件之臺北市政府警察局94年11月3 日北市警交大字第
    A00000000 號舉發違反道路交通管理事件通知單及採證照片
    1 張在卷可稽，然異議人於94年10月18日出境，至同年月24
    日始返國入境，有入出國日期證明書1 紙在卷可考，則上開
    違規舉發之時，異議人顯非該自小客車之駕駛人。又異議人
    確於94年10月25日下午6 時許，向臺北縣警察局土城分局土
    城派出所報案，指稱其所有上開自小客車於94年10月18日下
    午6 時許失竊，嗣於同年月10月27日下午1 時許，於臺北縣
    板橋市○○路停車場為臺北縣海山分局埔墘派出所員警尋獲
    ，有臺北縣政府警察局（94）一北縣警刑車字第940057406
    號（尋獲）電腦輸入單1 紙附卷可考。是異議人係94年10月
    24日入境隔日，即向派出所報案，而上揭臺北市政府警察局
    舉發違反道路交通管理事件通知單，則係於94年11月3 日製
    作，異議人顯係於上開報案日期後，方可能知悉其自小客車
    因超速違規遭舉發乙情，足認並非知悉違規在先而報案；再
    以上開自小客車94年12月27日列印之違規查詢報表以觀，除
    本件外，其餘罰款共計4,800 元皆有繳納，亦堪信異議人並
    非故為逃避本件舉發罰款，而甘冒誣告刑典，謊報車輛失竊
    ，是異議人前揭失竊報案所述情節，應堪採信。從而，異議
    人既舉出報案證明，佐證上開自小客車之失竊日期，係在違
    規舉發日期（94年10月21日）之前，應已證明其非於上揭舉
    發時地駕駛前述自小客車之人，且該車違規亦非可歸責於異
    議人，是本件超速違規舉發亦與異議人無涉，揆諸首揭說明
    ，原處分機關遽予裁罰異議人即受處分人罰鍰1,900 元，並
    記違規點數1 點，於法尚有違誤，是本件異議為有理由，原
    處分應予撤銷，另諭知異議人不罰。
據上論斷，應依道路交通案件處理辦法第20條前段，裁定如主文
。
中    華    民    國    95    年     4    月    20    日
                  交通法庭    法  官   王偉光
以上正本證明與原本無異。
如不服本裁定，應於送達後5日內，向本院提出抗告狀。
                              書記官   陳怡君
中    華    民    國    95    年    4     月    21    日


司法院資訊處製作；財團法人民間司法改革基金會備份。
